【裁判字號】    97,消債更,301
【裁判日期】    970806
【裁判案由】    聲請更生程序
【裁判全文】
臺灣高雄地方法院民事裁定           97年度消債更字第301號
聲  請  人  甲○○
即債 務 人
上列聲請人聲請更生程序事件，本院裁定如下：
    主  文
甲○○自民國九十七年八月十一日下午四時起開始更生程序。
命司法事務官進行本件更生程序。
    理  由
一、聲請意旨略以：聲請人前於民國95年10月30日，與債權人即
    復華商業銀行等9 家銀行（下稱債權人），依據中華民國銀
    行公會會員辦理消費金融案件無擔保債務協商機制，就聲請
    人積欠之信用卡、現金卡、信用貸款等債務合計新臺幣（下
    同）1,901,374 元（並加計利息年息6.8 ％），與債權人達
    成合計120 期 (以每月為1 期）之分期還款協議，約定聲請
    人每月應償還21,881元予債權人。惟聲請人現任職於華新科
    技股份有限公司（下稱華新公司），每月工作收入約為27,0
    00元，聲請人之工作收入於扣除上揭分期款後，僅餘5,119
    元，而聲請人除需支出日常生活開銷26,000元外，尚須扶養
    聲請人2 名子女，每月扶養費用合計為6,000 元，是上揭剩
    餘款項實無法支應生活所需，聲請人之生活已陷入困境，是
    聲請人履行上揭分期還款協議顯有重大困難，且係不可歸責
    於聲請人，聲請人爰依消費者債務清理條例規定聲請更生等
    語。
二、按「債務人不能清償債務或有不能清償之虞者，得依消費者
    債務清理條例所定更生或清算程序，清理其債務。」、「債
    務人無擔保或無優先權之債務總額未逾12,000,000元者，於
    法院裁定開始清算程序或宣告破產前，得向法院聲請更生。
    」、「於消費者債務清理條例施行前，債務人依金融主管機
    關協調成立之中華民國銀行公會會員，辦理消費金融案件無
    擔保債務協商機制與金融機構成立之協商，準用同條例第15
    1 條第5 項之規定，即債務人與金融機構協商成立者，不得
    聲請更生或清算，但因不可歸責於己之事由，致履行顯有重
    大困難者，不在此限。」、「法院開始更生程序之裁定，應
    載明其年、月、日、時，並即時發生效力。」、「法院裁定
    開始更生或清算程序後，得命司法事務官進行更生或清算程
    序。」，消費者債務清理條例第3 條、第42條第1 項、第15
    1 條第5 項、第6 項、第45條第1 項、第16條第1 項前段分
    別定有明文。
三、本件聲請人主張其於95年10月30日，與債權人依據中華民國
    銀行公會會員辦理消費金融案件無擔保債務協商機制，就其
    積欠之上揭債務，達成每月應償還21,881元之分期還款協議
    等情，業據聲請人提出協議書、計劃書各1 份（本院卷第56
    、57頁）附卷可憑，堪信為真實。另聲請人主張其每月工作
    收入約為27,000元等語，經查，依據聲請人提出之員工薪資
    單3 份所示（本院卷第16至18頁），聲請人於97年2 至4 月
    份之薪資分別為24,503元、26,189元、31,275元，是聲請人
    每月平均薪資收入應為27,322元，應堪認定。另聲請人主張
    其每月需支出日常生活開銷為26,000元等語，惟依內政部於
    96年9 月6 日以台內社字第0960139439號公告之97年度臺灣
    省低收入戶最低生活費，為每人每月9,829 元，此有上揭公
    告1 份附卷可參，而上揭公告係內政部依據社會救助法第4
    條規定所制訂之標準，應屬可採，是聲請人主張其每月基本
    生活費用，於9,829 元之範圍內，衡情尚屬適當，本院爰以
    9,829 元作為聲請人每月基本生活費用之計算標準。綜上，
    聲請人每月工作收入為27,322元，於扣除上揭每月分期款21
    ,881 元 後，僅餘5,441 元，其金額顯已不足以支付聲請人
    每月基本生活費用9,829 元。本院並審酌，聲請人所主張基
    本生活費用支出，係為求個人溫飽之基本需求，而聲請人在
    工作收入扣除每月需償還之分期款債務後，已不足以支付每
    月基本生活費用下，衡情自無法苛求聲請人放棄每月基本生
    活需求，在其無法獲得溫飽狀況下，將每月工作收入先用以
    還債，是聲請人主張其履行上揭分期還款協議顯有重大困難
    ，且係不可歸責聲請人等語，應屬可採。此外，本件查無債
    務人有消費者債務清理條例第6 條第3 項、第8 條或第46條
    各款所定駁回更生聲請之事由存在，從而，本件聲請人聲請
    更生，為有理由，應予准許。本院並依消費者債務清理條例
    第16條第1 項前段規定，命司法事務官進行本件更生程序。
四、依消費者債務清理條例第45條第1 項、第16條第1 項前段，
    裁定如主文。
中    華    民    國      97    年    8    月    6    日
                          民事鳳山分庭法  官  呂憲雄
以上正本證明與原本無異。
本裁定不得抗告。
中    華    民    國    97    年    8     月    7     日
                                      書記官  林仕興


司法院資訊處製作；財團法人民間司法改革基金會備份。
